【裁判字號】    99,司財管,27
【裁判日期】    991022
【裁判案由】    指定遺產管理人
【裁判全文】
臺灣嘉義地方法院民事裁定            99年度司財管字第27號
聲  請  人  甲○○
上列聲請人聲請選任被繼承人乙○○之遺產管理人事件，本院裁
定如下：
    主      文
選任甲○○（身分證統一編號：Ｚ000000000號）為被繼承人乙○
○之遺產管理人。
准對被繼承人乙○○（男，民國十九年七月二十一日出生，身分
證統一編號：Ｚ000000000號，生前住嘉義縣大林鎮平林里五鄰過
溝仔十七號，於民國九十九年一月八日死亡）之繼承人為承認繼
承之公示催告。
被繼承人乙○○之繼承人，應自前項公示催告最後登載新聞紙之
日起，壹年內承認繼承，上述期限屆滿，無繼承人承認繼承時，
被繼承人乙○○之遺產，於清償債權並交付遺贈物後，如有剩餘
即歸屬國庫。
聲請程序費用新臺幣壹仟元由被繼承人乙○○之遺產負擔。
    理      由
一、按繼承開始時，繼承人有無不明，而無親屬會議或親屬會議
    未於一個月內選定遺產管理人者，利害關係人得聲請法院選
    任遺產管理人，並由法院依公示催告程序，定六個月以上之
    期限，公告繼承人，命其於期限內承認繼承，民法第1177條
    、第1178條第1 項、第2 項規定甚明。又先順序繼承人均拋
    棄其繼承權時，由次順序之繼承人繼承，其次順序繼承人有
    無不明或第四順序之繼承人均拋棄其繼承權者，準用關於無
    人承認繼承之規定，民法第1176條第6 項亦定有明文。
二、本件聲請狀意旨略以：被繼承人乙○○（男，民國19年7 月
    21日出生，身分證統一編號：Ｚ000000000號，生前住嘉義縣
    大林鎮平林里五鄰過溝仔17號）於民國99年1 月8 日死亡，
    繼承業已開始，惟因被繼承人未結婚並無子女，其他法定順
    位之繼承人均已早於被繼承人死亡，且因人丁單薄亦無法召
    開親屬會議選定遺產管理人，致被繼承人之遺產至今無法辦
    理登記程序，而聲請人甲○○為被繼承人旁系三親等之血親
    ，代為處理被繼承人死亡後之殮葬事務並代為支付喪葬費用
    ，為此請求鈞院依法指定被繼承人乙○○之遺產管理人等語
    ，並提出繼承系統表、全體繼承人之戶籍謄本、大林昭慶禪
    寺進塔登記收執聯等件影本為證。經本院審核上述文件無誤
    ，聲請人主張之前開事實，自堪信為真實，且核與前揭法條
    規定，尚無不合。。
三、按公示催告期限屆滿，無繼承人承認繼承時，其遺產於清償
    債權，並交付遺贈物後，如有剩餘，歸屬國庫。又按非公用
    國有財產以財政部國有財產局為管理機關，民法第1185條、
    國有財產法第12條分別定有明文。查本件被繼承人乙○○經
    本院依職權向戶政事務所調閱其所有順位繼承人之戶籍資料
    ，經函覆被繼承人乙○○未婚並無子女，其他法定順位之繼
    承人鄭劉邁、劉榮西、許溪、許鄭笑均先於被繼承人死亡，
    無足夠成員組成親屬會議依民法第1177條之規定選定遺產管
    理人，有嘉義縣大林鎮戶政事務所99年10月8 日嘉大戶字第
    0990001786號函附卷可稽。而被繼承人之遺產，倘無人承認
    繼承時，將於清償債權，交付遺贈物後，歸屬國庫，本院審
    酌聲請人甲○○為被繼承人乙○○旁系血親三親等之親屬，
    對於被繼承人之遺產狀況較為明瞭，且對被繼承人債權債務
    狀況之處理自當盡心盡力，為使被繼承人遺產之處置順利進
    行，本院爰依利害關係人即聲請人之聲請，爰認為選任聲請
    人甲○○為被繼承人乙○○之遺產管理人為適當，並依法為
    承認繼承之公示催告。
四、依非訟事件法第157條，裁定如主文。
五、如對本裁定抗告須於裁定送達後10日內向本院提出抗告狀。
中    華    民    國    99    年    10    月    22    日
                  家事法庭  司法事務官

司法院資訊處製作；財團法人民間司法改革基金會備份。
